【裁判字號】    95,上易,250
【裁判日期】    950426
【裁判案由】    家庭暴力防治法
【裁判全文】
臺灣高等法院臺中分院刑事判決         95年度上易字第250號
上  訴  人
即  被  告  丙○○
上列上訴人因違反家庭暴力防治法案件，不服臺灣彰化地方法院
94年度易字第1291號中華民國94年12月29日第一審判決（起訴案
號：臺灣彰化地方法院檢察署94年度偵字第7564號），提起上訴
，本院判決如下：
    主  文
上訴駁回。
丙○○緩刑伍年，緩刑期內交付保護管束。
    事  實
一、丙○○與黃招治原為夫妻，但已離婚，二人於婚姻關係存續
    中，生育有賴盈潁、賴美婷、賴韋嘉三名子女。丙○○與黃
    招治離婚之後，賴盈潁、賴韋嘉二人仍與丙○○共同在彰化
    縣大村鄉○○村○○路九八之一六號一樓居住，依據丙○○
    與黃招治於離婚時之約定，賴盈潁、賴美婷、賴韋嘉三人均
    由丙○○擔任監護人，丙○○與乙○○之間具有家庭暴力防
    治法第三條第三款所定之家庭成員關係。惟黃招治於民國（
    下同）九十四年間，即以丙○○曾經與其及三名子女發生爭
    吵，且曾對其與賴盈潁、賴美婷實施家庭暴力行為等理由，
    向臺灣彰化地方法院聲請核發民事通常保護令，經臺灣彰化
    地方法院於九十四年八月三十一日以該院九十四年度家護字
    第五九六號民事通常保護令，裁定丙○○不得對乙○○實施
    身體或精神上不法侵害之行為，保護令有效期間為十月。嗣
    經警於九十四年九月十八日晚上八時四十分許，在彰化縣警
    察局員林分局村上派出所，送達上開民事保護令之裁定予丙
    ○○知悉（此後丙○○亦未提出抗告）。
二、詎丙○○在收受上開民事通常保護令，並於同日晚上九時許
    ，返回其在彰化縣大村鄉○○村○○路九八之一六號一樓之
    住所後，本已心情不佳，其後乙○○又因向其要索賴韋嘉之
    補習費新台幣（下同）四千二百元遭拒之事，而向其應稱：
    「你有錢可以賭博、養女人，卻沒有錢可以付學費」等語，
    丙○○因此心生不滿，除隨手用力甩門之外，並責罵乙○○
    害其收到保護令，且又動手推其女兒乙○○（未成傷），另
    又大聲辱罵乙○○：「靠夭（臺語）」、「即使有保護令，
    照樣可以打人」等語，經員警據報到場處理時，丙○○仍對
    乙○○大聲斥責，並動手摔東西，以此方式對乙○○為身體
    上、精神上不法之侵害，而違反上開民事通常保護令。
三、案經被害人乙○○訴由彰化縣警察局員林分局報請臺灣彰化
    地方法院檢察署檢察官偵查起訴。
    理  由
一、本案上訴人即被告丙○○（以下簡稱為被告）雖坦承告訴人
    賴盈潁係伊與原配偶黃招治之婚生子女，並與伊同住在彰化
    縣大村鄉○○村○○路九八之一六號一樓之住所等事實；另
    外，被告亦承認伊確有於九十四年九月十八日晚上八時四十
    分許，到彰化縣警察局員林分局村上派出所領取臺灣彰化地
    方法院上開民事保護令之裁定之情事，但被告矢口否認伊有
    上開違反家庭暴力防治法之犯罪情事，並辯稱：伊於九十四
    年九月十八日晚上八時四十分許雖有至彰化縣警察局員林分
    局村上派出所領取該保護令，但當時伊沒有打開看，所以不
    知道該裁定之內容，又當天晚上回到家中後，乙○○即向伊
    要索四千二百元之補習費，伊因當天上午賴盈潁不同意賴韋
    嘉與伊同回大村老家祭祖，乃表示不願意給錢，不意乙○○
    受到伊之原配偶黃招治不實傳播之影響，竟對伊應稱「你有
    錢可以賭博、養女人」等語，伊才與乙○○發生言詞爭執，
    但伊並未出手將乙○○推開，亦沒有對乙○○實施任何身體
    上、精神上之不法侵害行為，本案實係伊之原配偶黃招治為
    爭取監護權而從中操弄，伊應不為罪等語。
二、然查：
（一）本案被告之原配偶黃招治曾於九十四年間，以被告曾經和
      其及三名子女發生爭吵，且曾對其和賴盈潁、賴美婷實施
      家庭暴力行為等理由，向臺灣彰化地方法院聲請核發民事
      通常保護令，經臺灣彰化地方法院於九十四年八月三十一
      日以該院九十四年度家護字第五九六號民事通常保護令，
      裁定丙○○不得對乙○○實施身體或精神上不法侵害之行
      為，保護令有效期間為十月，並經被告於九十四年九月十
      八日晚上八時四十分許，到彰化縣警察局員林分局村上派
      出所收受上開民事保護令裁定之送達，上開各情有臺灣彰
      化地方法院九十四年度家護字第五九六號民事通常保護令
      影本、彰化縣警察局員林分局文書寄存登記簿影本、保護
      令執行紀錄表影本各一件在卷可稽。證人即警員陳啟學亦
      於原審法院審理時，證述：被告領取保護令之時，其有將
      保護令拿給被告看，並唸給被告聽等語。足證被告於案發
      之前，到彰化縣警察局員林分局村上派出所領取上開民事
      保護令裁定之時，已被警員陳啟學告知上開民事保護令之
      內容。被告否認知悉上開民事保護令之內容，尚非可信。
（二）又本案被告在返家之後，確有實施上開犯罪事實，除據告
      訴人乙○○於警訊中指訴甚詳之外，並經被告之子即現場
      目擊證人賴韋嘉於原審法院審理時，以證人之身分證述被
      告確有上開犯行明確，核與告訴人乙○○指訴之情節相符
      。且被告於警訊及原審法院審理時，均坦承其有出手推告
      訴人乙○○（見警卷第三頁、原審卷宗第三九頁），此部
      分行為已經違反上開民事通常保護令，則無論告訴人乙○
      ○或證人賴韋嘉，顯均無虛構被告其他違反民事通常保護
      令之舉動之必要。另證人賴韋嘉為被告之子，衡情亦無虛
      構事實偽證被告犯罪之理。再徵之本案被告於上開時間返
      家之前，確有到彰化縣警察局員林分局村上派出所領取上
      開民事保護令裁定，其說明已有如上述，及警員據報到場
      處理時，告訴人乙○○即有模擬被告大力甩門之動作，且
      當時被告尚不顧警員制止而大聲咆哮，此情亦有警員賴朝
      漠所拍攝之照片六張在卷可佐等情，本院認告訴人乙○○
      之上開指訴及證人賴韋嘉於原審法院之證詞，應屬真實可
      信。
（三）綜上理由，本院認被告所辯，應屬卸責之詞，尚不足採。
      本案事證已臻明確，被告上開違反保護令之犯行堪以認定
      。
三、核被告所為，係犯家庭暴力防治法第五十條第一款之違反保
    護令罪。原審法院審酌被告違反民事保護令之犯罪情節、所
    生危害、及犯罪後之態度等一切犯罪情狀，並依據刑事訴訟
    法第二百九十九條第一項前段、家庭暴力防治法第五十條第
    一款、刑法第十一條前段、第四十一條第一項前段，罰金罰
    鍰提高標準條例第二條等規定，量處被告有期徒刑四月，並
    諭知有期徒刑易科罰金之折算標準，其認事用法與量刑均無
    不合。被告上訴意旨否認犯罪，其上訴核無理由，應予駁回
    。又本案被告在本案發生之前，未曾因犯罪而受有期徒刑以
    上刑之宣告，此情有臺灣彰化地方法院檢察署刑案資料查註
    紀錄表及本院被告全國前案紀錄表、本院被告前案案件異動
    查證作業表在卷可據。另本案被告在上開案發時間，確有遭
    受告訴人乙○○向其斥稱：「你有錢可以賭博、養女人，卻
    沒有錢可以付學費」等語，亦據證人賴韋嘉在原審法院證實
    。被告供稱因此生氣動怒，應屬可信。被告因情緒失控而罹
    刑典，經此偵、審程序及刑罰之宣告，應足讓其深切體會民
    事保護令保護被害人之意涵而心生警惕，諒無再犯之虞，本
    院因認其所受之上開宣告刑，以暫不執行為適當，爰併予宣
    告緩刑五年，以勵自新。再被告既因犯家庭暴力防治法第五
    十條第一款之違反保護令罪，而受緩刑之宣告，爰另依據家
    庭暴力防治法第三十條第一項之規定，為緩刑期內交付保護
    管束之宣告。
四、據上論斷，應依刑事訴訟法第三百六十八條、刑法第七十四
    條第一款、家庭暴力防治法第三十條第一項，判決如主文。
本案經檢察官甲○○到庭執行職務。
中    華    民    國    95    年    4    月    26     日
            刑事第三庭  審判長法  官  王  增  瑜
                              法  官  胡  忠  文
                              法  官  廖  柏  基
上列正本證明與原本無異。
不得上訴。
                              書記官  王  麗  英
中    華    民    國    95    年    4    月    27     日
附錄論罪科刑法條：
家庭暴力防治法第五十條第一款：
違反法院依第十三條、第十五條所為之下列裁定者，為本法所稱
之違反保護令罪，處三年以下有期徒刑、拘役或科或併科新臺幣
十萬元以下罰金︰
一、禁止實施家庭暴力行為。
                                                      Ａ


司法院資訊處製作；財團法人民間司法改革基金會備份。
